【裁判字號】    92,台上,789
【裁判日期】    920418
【裁判案由】    返還房屋等
【裁判全文】
最高法院民事裁定                                九十二年度台上字第七八九號
    上  訴  人  丁○○
                己○○
                巳○○
                癸○○︵原名劉.
                午○○
                寅○○
                丑○○
                辛○○
                辰○○
                卯○○
                丙○○
                乙○○
                戌○○
                酉○○
                戊○○
                壬○○
                庚○○
                亥○○
                甲○○
                未○○︵兼簡正.
                申○○︵即簡正.
    共      同
    訴訟代理人  黃銀河律師
    被 上訴 人  子○○
    法定代理人  童  永
    訴訟代理人  黃丁風律師
右當事人間請求返還房屋等事件，上訴人對於中華民國九十一年十一月五日台灣高等
法院第二審判決︵九十一年度上易字第六四七號︶，提起上訴，本院裁定如左：
    主  文
上訴駁回。
第三審訴訟費用由上訴人負擔。
    理  由
按對於第二審判決上訴，非以其違背法令為理由，不得為之。又提起上訴，上訴狀內
應記載上訴理由，表明原判決所違背之法令及其具體內容，暨依訴訟資料合於該違背
法令之具體事實。民事訴訟法第四百六十七條、第四百七十條第二項定有明文。而依
同法第四百六十八條規定，判決不適用法規或適用不當者，為違背法令；依同法第四
百六十九條規定，判決有該條所列各款情形之一者，為當然違背法令。是當事人提起
上訴，如依民事訴訟法第四百六十八條規定，以第二審判決有不適用法規或適用法規
不當為理由時，其上訴狀或理由書應表明該判決所違背之法令條項，或有關判例、解
釋之字號，或成文法以外之習慣或法理等及其具體內容，暨係依何訴訟資料合於該違
背法令之具體事實；如以民事訴訟法第四百六十九條所列各款情形為理由時，其上訴
狀或理由書應表明該判決有合於各該條款規定情形之具體內容，及係依何訴訟資料合
於該違背法令之具體事實。上訴狀或理由書如未依上述方式表明，或其所表明者顯與
上開法條規定不合時，即難認為已合法表明上訴理由，其上訴自非合法。本件上訴人
對第二審判決提起上訴，雖以該判決違背法令為由，惟核其上訴理由狀所載內容，係
就原審取捨證據、認定事實之職權行使所論斷：按監督寺廟條例第八條固規定寺廟不
動產及法物，非經所屬教會之決議，並呈請該管官署許可，不得處分或變更，惟出租
行為，依社會交易觀念上，尚不因此而致租賃物變更其性質，仍屬管理行為而非處分
或變更。被上訴人據以租賃物返還請求權及所有權物上請求權，提起本件訴訟，核與
廟產之處分或變更無涉，自無監督寺廟條例第八條之適用可言。而上訴人承租之系爭
房屋既與土地利用價值顯不相當，且將來新建建物對於都市市容之改善及土地利用貢
獻程度較原有建物大，已有礙都市發展，如予重建，自有利於公益，出租人即被上訴
人主張依土地法第一百條第一款規定將系爭房屋收回重新建築，即屬有據。縱被上訴
人曾同意上訴人對系爭房屋有優先承租權，然系爭房屋既得收回重建，該優先承租權
所得主張之標的物即系爭房屋自不可能存在，上訴人執此主張被上訴人不得收回重建
，尚乏依據。至於重建後之建物，上訴人是否得享有優先承租權，乃兩造間是否另成
立債權契約之問題。系爭租約既經合法終止，上訴人繼續占有系爭房屋，自屬無權占
有。從而，被上訴人請求上訴人甲○○拆屋還地，及其餘上訴人將系爭房屋返還，為
有理由，應予准許等，指摘其為不當，泛言違法，而非表明該判決所違背之法令及其
具體內容，暨依訴訟資料合於該違背法令之具體事實，難認其已合法表明上訴理由。
依首揭說明，應認其上訴為不合法。
據上論結，本件上訴為不合法。依民事訴訟法第四百八十一條、第四百四十四條第一
項、第九十五條、第七十八條，裁定如主文。
中      華      民      國    九十二    年      四      月     十八     日
                              最高法院民事第二庭
                                  審判長法官  劉  延  村
                                        法官  劉  福  聲
                                        法官  黃  秀  得
                                        法官  陳  國  禎
                                        法官  葉  勝  利
      右正本證明與原本無異
                                              書  記  官
中      華      民      國    九十二    年      四      月    二十九    日


司法院資訊處製作；財團法人民間司法改革基金會備份。
